臺灣臺中地方法院行政訴訟判決
                                      108年度交字第322號
原      告  胡裕倉  
被      告  臺中市交通事件裁決處
                      設臺中市○○區○○○路00號
代  表  人  黃士哲    住同上
訴訟代理人  蔡振宏律師
上列當事人間交通裁決事件，原告不服被告民國108 年7 月29日
中市裁字第68-GS0000000號裁決書，提起行政訴訟，本院判決如
下：
    主  文
原告之訴駁回。
訴訟費用新臺幣參佰元由原告負擔。
    事實及理由
一、程序事項：按行政訴訟法第237 條之7 規定，交通裁決事件
    之裁判，得不經言詞辯論為之。本件屬交通裁決事件，依兩
    造所述各節及卷內資料其事證已臻明確，本院認無經言詞辯
    論之必要，爰不經言詞辯論而為判決。
二、事實概要：原告所有號牌MUD-0067號普通重型機車（下稱系
    爭機車），於民國108 年5 月26日15時28分許，行經臺中市
    西區建國路與民生路口，因「一、未依標誌兩段式左轉。二
    、不服取締逃逸」之違規行為，為臺中市政府警察局第一分
    局（下稱舉發機關）員警認定違反道路交通管理處罰條例第
    48條第1 項第2 款、第60條第1 項之規定，逕行對車主即原
    告掣開第GS0000000 號舉發違反道路交通管理事件通知單。
    車主於到案期限前檢具事證及應歸責人相關資料，向被告告
    知應歸責人即原告，被告續於108 年7 月29日以中市裁字第
    68-GS0000000號裁決書（下稱原處分），依道路交通管理處
    罰條例第48條第1 項第2 款、第63條第1 項第1 款、第60條
    第1 項及「違反道路交通管理事件統一裁罰基準表」之規定
    ，按期限內到案之基準，裁處原告第1 階段罰鍰新臺幣（下
    同）600 元並記違規點數1 點，及罰鍰10,000元並吊扣駕駛
    執照6 個月，合計罰鍰10,600元，記違規點數1 點，並吊扣
    駕駛執照6 個月。原告不服，提起本件行政訴訟。
三、原告主張略以：原告所有車牌000-0000自用重型機車，於10
    8 年5 月26日（起訴狀誤載為7 月5 日）於建國路左轉民生
    路未依兩段左轉，當下警察攔停未停下，當下感覺地上濕滑
    ，右後方有來車，如果硬切過去造成傷亡，是算國家賠償或
    自認倒楣，而且案發地點是短短的隧道口，根本沒有安全地
    方停靠等語，並聲明：原處分撤銷，訴訟費用由被告負擔。
四、被告答辯則以：
  ㈠本件應適用之法律依據為道路交通管理處罰條例第48條第1項
    第2 款、第60條第1 項、第63條第1 項第1 款、道路交通安
    全規則第102 條第1 項第1 款、道路交通標誌標線號誌設置
    規則第65條、第191 條第1 項、行政罰法第7 條第1 項等規
    定。
  ㈡內政部警政署70年7 月13日警署交字第19418 號函釋：「規
    定「不服從稽查取締」之構成要件：對交通違規不服稽查取
    締之事實認定，須經攔停稽查而有下列情事之一者：一、拒
    絕查驗駕照、行照或其他足資稽查之文件者。二、拒絕停靠
    路邊接受稽查者。三、以消極行為不服從稽查者。四、經以
    警報器、喊話器呼叫靠邊停車而不靠邊停車接受稽查取締或
    逃逸者」。
  ㈢案經轉據舉發機關108 年7 月5 日中市警一分交字第1080036
    343號及108 年9 月24日中市警一分交字第10800571901 號
    函復說明略以：「駕駛人駕駛旨揭車輛未提前擇定靠路側隨
    車流依序行駛準備兩段式左轉，勤務員警面對該駕駛人鳴笛
    輔以手勢制止，惟該駕駛人逕自加速駛離，違規過程適逢員
    警當場全程目睹並記明車號，復經查核該車牌照號碼、車型
    等可資辨明之資料後依法逕行舉發」。
  ㈣次查舉發機關提供之採證光碟，確認：（一）員警密錄器畫
    面時間未校正，畫面長度00：00：00時至00：00：30時員警
    站立於臺中市西區民生路往南方向過建國路口高架橋，當時
    路面乾燥，並無下雨情事，民生路號誌顯示為紅燈，惟獨一
    名騎士（紅色機車、後方有PANDA 外送置物廂，下稱系爭車
    輛）從建國路口沿著民生路往員警方向駛來，員警大聲喝斥
    ，並吹哨制止，該車即從員警面前呼嘯而過，員警立即記下
    車號並表示「MUD-0067」，並當場查驗車籍資料。（二）建
    國路與民生路口（全景）監視器畫面中，畫面時間2019/05/
    2615：27：50時系爭車輛沿臺中市西區建國道路往西南方向
    行駛於中線車道，並於民生路口停等紅燈，15：28：22時一
    台計程車沿著內側車道，從系爭車輛左後方行駛而來跟著停
    等紅燈，15：28：38時該計程車繼續直行，15：28：41時至
    15：28：41時系爭車輛沿台中市西區建國路往西南方向內側
    車道左轉民生路往南方向行駛。
  ㈤末查違規地點GOOGLE地圖，確認臺中市西區建國路往西南方
    向與民生路口中央分隔島處已設置「機慢車兩段式左轉標誌
    」，並於路口設置機慢車待轉區。另中央氣象局台中降水資
    料，確認108 年5 月26日及前2 日均無下雨紀錄。
  ㈥原告主張被告認不足採，蓋因：依道路交通標誌標線號誌設
    置規則第65條規定，機慢車兩段左轉標誌，用以告示左轉大
    型重型機車以外之機車或慢車駕駛人應遵照號誌指示，在號
    誌顯示允許直行時先行駛至右前方路口之左轉待轉區等待左
    轉，俟該方向號誌顯示允許直行後，再行續駛，以兩段方式
    完成左轉。臺中市西區建國路往西南方向與民生路口中央分
    隔島處已設置「機慢車兩段式左轉標誌」，並於路口設置機
    慢車待轉區。系爭車輛行駛至該處並無不能注意之情事，系
    爭車輛卻未依標誌指示實施兩段式，逕自從建國路左轉民生
    路，顯有故意過失，自應受罰。依上揭資料顯示，系爭車輛
    未依兩段式左轉，員警見狀立即以喝斥並吹哨攔查系爭車輛
    ，系爭車輛當時周遭無其他車輛，路面乾燥且連續3 日未下
    雨，並無不能注意或不能停車之情事，行經員警時竟未停車
    ，反於員警面前加速駛離，顯係刻意規避員警稽查，自應嚴
    懲。
  ㈦本件逕行舉發車主，車主於到案期限前檢具事證及應歸責人
    相關資料，向被告告知應歸責人即原告，被告續108 年7 月
    29日以中市裁字第68-GS0000000號裁決書即原處分，依道路
    交通管理處罰條例第48條第1 項第2 款、第60條第1 項及「
    違反道路交通管理事件統一裁罰基準表」之規定，按期限內
    到案之基準，裁處原告第1 階段罰鍰600 元，記違規點數1
    點及罰鍰10,000元並吊扣駕駛執照6 個月，合計罰鍰10,600
    元，記違規點數1 點，吊扣駕駛執照6 個月，並無違誤等語
    ，並聲明：原告之訴駁回，訴訟費用由原告負擔。
五、本院之判斷：
  ㈠按「汽車駕駛人轉彎或變換車道時，有下列情形之一者，處
    新臺幣6 百元以上1 千8 百元以下罰鍰：二、不依標誌、標
    線、號誌指示。」、「汽車駕駛人有下列各款所列條款之一
    者，除依原條款處罰鍰外，並予記點：一、有…第48條…情形
    之一者，各記違規點數1 點。」，道路交通管理處罰條例第
    48條第1 項第2 款及第63條第1 項第1 款定有明文。而「機
    車行駛至交岔路口，其轉彎，應依標誌或標線之規定行駛；
    無標誌或標線者，應依第102 條及下列規定行駛：一、內側
    車道設有禁行機車標誌或標線者，應依兩段方式進行左轉，
    不得由內側或其他車道左轉。二、在三快車道以上單行道道
    路，行駛於右側車道或慢車道者，應以兩段方式進行左轉彎
    ；行駛於左側車道或慢車道者，應以兩段方式進行右轉彎。
    」、「機慢車兩段左（右）轉標誌『遵20』、『遵20.1』，用以
    告示左（右）轉大型重型機車以外之機車或慢車駕駛人應遵
    照號誌指示，在號誌顯示允許直行時先行駛至右（左）前方
    路口之左（右）轉待轉區等待左（右）轉，俟該方向號誌顯
    示允許直行後，再行續駛，以兩段方式完成左（右）轉。本
    標誌設於實施機慢車兩段左（右）轉路口附近顯明之處，並
    配合劃設機慢車左（右）轉待轉區標線。」，為道路交通安
    全規則第99條第2 項、道路交通標誌標線號誌設置規則第65
    條第1 項所明定。又依違反道路交通管理事件統一裁罰基準
    表之規定，不依標誌、標線、號誌指示，期限內繳納罰鍰或
    到案聽候裁決者，統一裁罰基準600 元，記違規點數1 點。
  ㈡次按「汽車駕駛人，駕駛汽車有違反本條例之行為，經交通
    勤務警察或依法令執行交通稽查任務人員制止時，不聽制止
    或拒絕停車接受稽查而逃逸者，除按各該條規定處罰外，處
    新臺幣1 萬元以上3 萬元以下罰鍰，並吊扣其駕駛執照6 個
    月；汽車駕駛人於5 年內違反本項規定2 次以上者，處新臺
    幣3 萬元罰鍰，並吊扣其駕駛執照1 年。」，為107 年5 月
    23日修正公布之道路交通管理處罰條例第60條第1 項所明定
    ，並自107 年9 月1 日施行。而依違反道路交通管理事件統
    一裁罰基準表之規定，機車駕駛人，駕駛機車有違反本條例
    之行為，經交通勤務警察或依法令執行交通稽查任務人員制
    止時，不聽制止或拒絕停車接受稽查而逃逸，期限內繳納罰
    鍰或到案聽候裁決者，統一裁罰基準10,000元，吊扣其駕駛
    執照6 個月。
  ㈢經查，原告騎乘其所有系爭機車，於108 年5 月26日15時28
    分許，行經臺中市西區建國路與民生路口，因「一、未依標
    誌兩段式左轉。二、不服取締逃逸」之違規行為，為舉發機
    關員警認定違反道路交通管理處罰條例第48條第1 項第2 款
    、第60條第1 項之規定，逕行對車主即原告掣開第GS000000
    0 號舉發違反道路交通管理事件通知單，被告續於108 年7
    月29日以原處分裁處原告合計罰鍰10,600元，記違規點數1
    點，並吊扣駕駛執照6 個月等情，有地圖（兩段左轉標誌）
    員警密錄器擷取畫面、舉發機關第GS0000000 號舉發違反道
    路交通管理事件通知單、108 年7 月5 日中市警一分交字第
    1080036343號函、被告108 年7 月10日中市交裁申字第1080
    053659號函、舉發機關108 年9 月24日中市警一分交字第10
    800571901 號函、標誌標線設置照片、違規影像截圖、中華
    郵政股份有限公司臺中郵局108 年9 月27日中郵字第108950
    2349號函、掛號郵件查單、違規轉罰實際駕駛人申請書、原
    處分、送達證書、違規資料查詢、駕駛人基本資料、機車車
    籍查詢、2019年臺中氣象站逐日雨量資料、採證光碟等資料
    附卷可稽（見本院卷第24、28、30-31 、33- 49頁），堪信
    為真實。
  ㈣原告雖主張於建國路左轉民生路未依兩段左轉，當下警察攔
    停未停下，感覺地上濕滑，右後方有來車，且案發地點是短
    短的隧道口，根本沒有安全地方停靠云云，惟查：
    ⒈經本院勘驗調查舉發機關提供之採證光碟，製成勘驗筆錄
      附卷為證（見本院卷第51頁），勘驗結果為：⑴員警密錄
      器畫面時間未校正，畫面長度00：00：00時至00：00：30
      時員警站立於臺中市西區民生路往南方向過建國路口高架
      橋下，當時路面乾燥，並無下雨情事，民生路號誌顯示為
      紅燈，唯獨一名騎士（紅色機車、後方有panda 外送置物
      廂，下稱系爭機車）從建國路口沿著民生路往員警方向駛
      來，員警大聲喝斥，並以手勢制止，系爭機車從員警面前
      呼嘯而過，員警立即記下車號並表示「MUD-0067」，當場
      查驗車籍資料。⑵建國路與民生路口（全景）監視器畫面
      時間2019/05/26 15 ：27：50時系爭機車沿臺中市西區建
      國路往西南方向行駛於中線車道，並於民生路口停等紅燈
      ，15：28：22時一台計程車沿著內側車道，從系爭機車左
      後方行駛而來跟著停等紅燈，15：28：38時該計程車繼續
      直行，15：28：41時至15：28：50時系爭機車沿建國路往
      西南方向內側車道左轉民生路往南方向行駛，員警從民生
      路往南方向路旁出現，系爭機車行經員警後，員警復走向
      路旁。
    ⒉依上開勘驗結果可知，於108 年5 月26日15時28分許，系
      爭機車沿臺中市西區建國路往西南方向左轉民生路往南方
      向行駛，朝員警站立方向駛來，經員警大聲喝斥並以手勢
      制止，系爭機車從員警面前呼嘯而過，員警立即記下車號
      並表示「MUD-0067」等情。而原告固不否認其於上開時、
      地騎乘系爭機車於建國路左轉民生路未依兩段左轉，但於
      交通違規案件陳述單（見本院卷第28頁反面）表示後方車
      很多切不出去等語，查依卷附違規路口地圖照片、標誌標
      線設置照片、Google地圖照片（見本院卷第24、34-35 、
      50頁）所示，該路口顯明之處已設置有「機慢車兩段左轉
      標誌」，位於中央分隔島路燈燈桿上號誌燈前，右前方路
      面並配合劃設有機車待轉區標線，又建國路往西南方向接
      近路口前之內側車道路面標繪有「禁行機車」標字，依前
      揭道路交通安全規則第99條第2 項規定，機車可行駛於建
      國路往西南方向之外側車道，且左轉彎須以兩段方式進行
      ，而原告騎乘系爭機車沿建國路往西南方向行駛，自可輕
      易由內側車道標繪之「禁行機車」標字知悉不得行駛於內
      側車道以及前方路口應依兩段方式進行左轉，並得於辨識
      燈號燈色之同時即可看見號誌燈前所設「機慢車兩段左轉
      標誌」，卻未依規定以兩段方式完成左轉，直接左轉民生
      路，原告對於上開違規行為縱非故意為之，自具有過失，
      是原告騎乘系爭機車確有「未依規定兩段式左轉」之違規
      事實，應可認定，其主張後方車很多切不出去云云，自無
      以為有利於其之斟酌。
    ⒊且查原告騎乘系爭機車從建國路往西南方向直接左轉民生
      路往南方向行駛，朝員警站立方向駛來，員警眼見系爭機
      車有未依規定兩段式左轉之違規情事，違反道路交通管理
      處罰條例第48條第1 項第2 款之規定，立即朝原告大聲喝
      斥並以手勢示意停車受檢，惟原告竟未依員警指示減速為
      停車之準備，從員警面前呼嘯而過，自構成「違反處罰條
      例之行為，拒絕停車接受稽查而逃逸」之違規行為。至於
      原告主張當下警察攔停未停下，係因感覺地上濕滑，右後
      方有來車，且案發地點是短短的隧道口，根本沒有安全地
      方停靠云云，惟參照內政部警政署交通違規稽查與輕微違
      規勸導作業注意事項：「五、交通違規稽查之具體作法（
      二）攔停舉發：⒈擔服交通稽查勤務應穿著制服。⒉取締交
      通違規之攔停位置應考量駕駛人反應時間及適當空間，注
      意勿引起事故。…⒌攔檢時應選擇不妨礙交通處所，並注意
      本身及當事人安全，非經客觀、合理判斷有明顯違規者，
      避免任意攔車稽查；車輛攔停後，應即告知駕駛人或行為
      人違規行為或違反之法令規定。⒍經明確指揮制止攔檢不
      停車輛，應避免追車，依規定逕行舉發。」之規定，可知
      員警執行交通違規稽查，原應注意自身及當事人安全，選
      擇於不妨礙交通之處所進行攔停違規舉發，且經明確指揮
      制止攔檢不停車輛，應避免追車，依規定逕行舉發，本合
      於上開注意事項之規定。而原告騎乘系爭機車本應隨時注
      意車前狀況，既見員警在前對其為攔停之指示，卻未選擇
      減速往路旁停靠，行經員警面前亦未減速停車，反而呼嘯
      而過，更繼續往前駛離仍未減速停靠路旁，實難認原告上
      開主張未停車乃為避免造成人員傷亡之舉措云云為可信。
    ⒋按道路交通管理處罰條例第7 條之2 第1 項第4 款、第4項
      規定：「汽車駕駛人之行為有下列情形之一，當場不能或
      不宜攔截製單舉發者，得逕行舉發：四、不服指揮稽查而
      逃逸，…。」、「第1 項逕行舉發，應記明車輛牌照號碼
      、車型等可資辨明之資料，以汽車所有人為被通知人製單
      舉發。」，準此，拒絕接受稽查而逃逸之違規行為，若有
      當場不能或不宜舉發情形，得以汽車所有人為被通知人製
      單逕行舉發。查員警舉發本件「違反處罰條例之行為，拒
      絕停車接受稽查而逃逸」之違規，因原告逃逸離去事出突
      然，符合當場不能或不宜攔截製單舉發之情事，依前揭道
      路交通管理處罰條例第7 條之2 第1 項第4 款之規定，得
      逕行舉發，而在同一時地，發生「未依規定兩段式左轉」
      之違規行為在前，非但時間密接且具關連性，是兩者之舉
      發程序不應割裂處理，即員警對此伴隨而生之違規事實亦
      享有事後逕行製單舉發之權限，嗣經員警以機車所有人即
      原告為被通知人製單逕行舉發，於法自無不合。
  ㈤綜上所述，原告違規事證明確，被告依法所為原處分並無違
    誤，原告訴請撤銷，為無理由，應予駁回。
六、本件事證已臻明確，兩造其餘主張及陳述，經核於判決結果
    不生影響，爰不逐一論列，附此敘明。
七、本件第一審裁判費為300 元，應由原告負擔，爰確定第一審
    訴訟費用額如主文第2 項所示。
據上論結，本件原告之訴為無理由，依行政訴訟法第237 條之7
、第98條第1 項前段、第237 條之8 第1 項，判決如主文。
中　　華　　民　　國　 108　　年　　12　　月　　31　　日
                  行政訴訟庭　法　官　楊萬益
以上正本證明與原本無異。
如不服本判決，應於判決送達後20日內，向本院提出上訴狀，其
未表明上訴理由者，應於提出上訴後20日內向本院補提理由書（
均須按他造人數附繕本）。上訴理由應表明關於原判決所違背之
法令及其具體內容，或依訴訟資料可認為原判決有違背法令之具
體事實。
中　　華　　民　　國　 109　　年　　1 　　月　　2 　　日
                              書記官　吳韻聆